【裁判字號】    99,簡上,131
【裁判日期】    990505
【裁判案由】    竊盜
【裁判全文】
臺灣板橋地方法院刑事判決             99年度簡上字第131號
上  訴  人
即  被  告  甲○○○○○○
選任辯護人  劉玉津律師 （法律扶助基金會）
上列上訴人即被告因竊盜案件，不服本院中華民國98年12月28日
98年度簡字第10338 號第一審簡易判決（聲請簡易判決處刑案號
：98年度偵字第30484 號），提起上訴，本院管轄之第二審合議
庭判決如下：
    主  文
原判決撤銷。
甲○○○○○○無罪。
    理  由
一、本件聲請簡易判決處刑意旨略以：上訴人即被告甲○○○○○○ 為
    印尼國人，為乙○○僱用在臺灣從事家庭看護及打掃工作，
    竟意圖為自己不法之所有，於民國98年10月8 日約16時許，
    在臺北縣蘆洲市○○路10號7 樓乙○○住處客廳電視櫃抽屜
    內，趁住處內無其他人在家之際，竊取林正仁所有、乙○○
    保管之NOKIA 廠牌行動電話1 支，得手後隨即藏放在包包內
    ，嗣經僱主配偶丙○○察覺有異，報警查獲上情，因認被告
    涉犯刑法第320 條第1 項之竊盜罪嫌等語。
二、按犯罪事實應依證據認定，無證據不得認定犯罪事實；又不
    能證明被告犯罪者，應諭知無罪之判決，刑事訴訟法第154
    條第2 項、第301 條第1 項分別定有明文。再認定犯罪事實
    ，須依證據，而所謂證據，係指合法之積極證據就犯罪事實
    能為具體之證明者而言；又認定不利於被告之事實，須依積
    極證據，苟積極證據不足為不利於被告事實之認定時，即應
    為有利於被告之認定，更不必有何有利之證據（參照最高法
    院30年上字第816 號判例）。所謂「積極證據足以為不利被
    告事實之認定」，係指據為刑事訴訟法上證明之全盤證據資
    料，無論其為直接證據或間接證據，在客觀上均須達於通常
    一般之人均不致有所懷疑，而得確信其為真實之程度，始得
    據為有罪之認定，若其關於被告是否犯罪之證明未能達此程
    度，而有合理性懷疑之存在，致使無從形成有罪之確信，根
    據「罪證有疑，利於被告」之證據法則，即不得遽為不利於
    被告之認定，最高法院76年度臺上字第4986號判例足資參照
    。次按刑法第320 條第1 項之竊盜罪，以行為人基於為自己
    不法所有之意圖，竊取他人之動產，始足當之。如行為人無
    不法所有之意圖，取得他人之物為一時之用，或得謂之使用
    竊盜，與刑法上之竊盜罪有別（參照最高法院86年台上字第
    4976號判決）。
三、公訴人認被告涉犯上開罪嫌，無非係以被告之供述、證人丙○○於警詢、偵查中之證述、及上開NOKIA 廠牌之行動電話
    照片5 紙在卷為其主要論據。
四、訊據被告甲○○○○○○ 固承認有於上開時、地，取走上開行動電
    話1 支之事實，惟堅決否認有何竊盜之犯行，辯稱：伊只是
    純粹要借用雇主之手機，因為伊之手機於案發之前一個多月
    被雇主沒收，當天伊之友人NOFI有SIM 卡，但是沒有手機，
    NOFI有急事要聯絡印尼家人，因伊平常清掃雇主家裡，知道
    扣案手機雇主沒有在使用，所以想借用該手機，就裝上友人
    之SI M卡，但還沒有撥打電話時，雇主就回家，因為雇主平
    常回家就會檢查伊之房間及包包，所以就發現伊把手機放在
    包包裡面，伊只是要借該手機使用，並沒有要竊取該手機之
    意等語。經查：
(一)、證人乙○○於本院審理中證稱：「（在庭被告是否你之前聘
    僱來台的勞工？）是的。」、「（被告原來自己是否有手機
    ？）他自己有手機。」、「．．．我現在拿的手機，這支手
    機本來是給我父親用，但是有一陣子沒有使用．．．」、「
    （你的手機已經購買幾年？）3 、4 年。」、「（買的時候
    多少錢？）4 、5 千元左右。」等語（見本院99年4 月21日
    審判筆錄）。另證人丙○○於本院審理中證稱：「（這支手
    機多久沒有用？）大概在僱用被告之前就已經沒有使用。」
    、「（你們從何時開始保管被告的手機？）離案發前一、二
    個星期，應該沒有到二個星期，大概一個多禮拜。」、「保
    管手機是在我出國前．．．。」、「（提示被告使用之NOKI
    A 廠牌、N73 型手機予證人辨認，現在被告所使用的手機是
    否就是你保管的那支手機？）是的。」等語（見本院99年4
    月21日審判筆錄），被告所有之NOKIA 廠牌、N73 型行動電
    話，機型較新，而證人乙○○所保管之上開NOKIA 行動電話
    ，機型老舊，沒有照相功能，有照片2 紙在卷可稽，且依證
    人乙○○、丙○○於本院審理中之證述，證人乙○○所保管
    之上開行動電話，已很久沒有使用，若非證人乙○○、丙○○將被告所有之手機予以保管，被告何須使用證人乙○○已
    淘汰不用之手機？
(二)、又證人乙○○於本院審理中證稱：「（你當時發現這手機的
    時候，是否有看到被告有拿相關配備如電池、充電器之類？
    ）我只有看到這支手機，充電器就放在抽屜裡面，她隨時都
    可以拿去用。」等語（見本院99年4 月21日審判筆錄），被
    告若有竊盜之意，為何不連同充電器一併竊取？另證人乙○○於本院審理中亦證稱：「（98年10月8 日之前，是否有發
    現被告有偷竊的紀錄？）沒有。」、「（你如果沒有將被告
    的手機還有SIM 卡拿去保管，被告會去拿你的手機去使用？
    ）不會。」等語（見本院99年4 月21日審判筆錄），及證人
    丙○○於本院審理中亦證稱：「（為何這個案子在98年10月
    16 日 才去報案？）我想說可能是我把她的手機收起來，所
    以她才拿我的手機．．．」等語（見本院99年4 月21日審判
    筆錄），足認被告辯稱其因手機被雇主乙○○、丙○○拿去
    保管，沒有手機可使用，所以才拿雇主乙○○不用之手機使
    用，並無竊盜之意等語為可採。
五、綜上所述，公訴人所舉之事證尚無法證明被告涉有竊盜之罪
    嫌。此外，復查無其他積極、確切之證據足資證明被告確有
    竊盜之犯行，揆諸前開說明，不能證明被告犯罪，自應為其
    無罪之諭知。末按地方法院對被告為簡易判決處刑後，經提
    起上訴，地方法院合議庭認應為無罪判決之諭知者，依刑事
    訴訟法第455 條之1 第3 項準用同法第369 條第2 項之規定
    意旨，應由該地方法院合議庭撤銷簡易庭之判決，改依第一
    審通常程序審判（最高法院91年度台非字第21號判決意旨參
    照）。本件被告提起上訴否認犯罪，為有理由；原審疏未詳
    查，遽為被告有罪之判決，容有違誤，自應由本院將原判決
    撤銷，自為第一審無罪之判決。
據上論斷，應依刑事訴訟法第452 條、第455 條之1 第1 項、第
3項 、第369 條第1 項前段、第364 條、第301 條第1 項，判決
如主文。
本案經檢察官張瑞玲到庭執行職務。
中    華    民    國    99    年    5     月    5     日
               刑事第十七庭 審判長 法  官  曾正耀
                                   法  官  林鈺琅
                                   法  官  張兆光
以上正本證明與原本無異。
如不服本判決應於收受判決後10日內向本院提出上訴書狀，並
應敘述具體理由。其未敘述上訴理由者，應於上訴期間屆滿後
20日內向本院補提理由書（均須按他造當事人之人數附繕本）
「切勿逕送上級法院」。
                                    書記官  田世杰
中    華    民    國    99    年    5     月    5     日

司法院資訊處製作；財團法人民間司法改革基金會備份。
